【裁判字號】    96,再易,73
【裁判日期】    970319
【裁判案由】    債務人異議之訴
【裁判全文】
臺灣高等法院臺中分院民事判決         96年度再易字第73號
再 審原 告  甲○○
再 審被 告  日南建設股份有限公司
法定代理人  丙○○
訴訟代理人  林銘德
再 審被 告  乙○○
共      同
訴訟代理人  施志明律師
上列當事人間債務人異議之訴事件，再審原告對於民國96年10月
30日本院95年度建上更(一)字第14號確定判決提起再審，本院於97
年3月5日言詞辯論終結，茲判決如下：
    主  文
再審之訴駁回。
再審訴訟費用由再審原告負擔。
    事實及理由
一、再審原告主張：本院95年度建上更(一)字第14號確定判決（下
    稱原確定判決），為再審原告部分敗訴之判決，有下列民事
    訴訟法第四百九十六第一項第一款之再審事由：(一)再審原告
    向再審被告購買如原確定判決附表一所示之房地（下稱系爭
    房地），依銷售系爭房地之廣告、兩造訂立之買賣契約書、
    補充協議書、建造執照等內容，再審被告應提供保全警衛系
    統及親子、文教設施五星級渡假山莊等公共設施，並移轉公
    共設施含坐落土地之所有權予大將軍山莊第2、3期住戶全體
    ，然再審被告迄今未依約完成買賣契約附件第六款約定之「
    社區四周圍牆裝置雙軌式紅外線感知器，連通管理室」，再
    審被告以消防蓄水池充作游泳池，並將管理中心、污水站、
    幼稚園、社區中心等土地及建物移轉登記為訴外人日南紡織
    股份有限公司（下稱日南紡織公司）所有，且使幼稚園及游
    泳池對外招收學生、泳客，向社區住戶收費。再審原告購買
    之系爭房屋依約應於86年11月29日前完成水、電等各項設備
    裝置，再審被告亦未能如期完成，並有牆壁滲水等瑕疵需修
    繕，遲至民國（下同）92年1月25日始安裝完成自來水供應
    。原確定判決竟認定如原確定判決附表二之公共設施（含建
    物及坐落土地，下稱系爭公共設施）不在交屋及應移轉所有
    權之範圍，且系爭房屋雖未完成自來水設備及瑕疵修繕亦已
    完成交屋等語，原確定判決有未予適用建築法第五條、第七
    條、第十條、第二十五條第一項、第三十條、第三十四條第
    一項、第三十九條、第七十條第一項、公寓大廈管理條例第
    十一條第一項、第三十一條，亦未正確適用建築法第四條、
    民法第三百四十八條第一項、第七百五十八條、第二百二十
    七條規定，並違背最高法院17年度上字第1118號、83年度台
    上字第2118號判例、司法院大法官會議釋字第177號解釋意
    旨等法規顯有錯誤之情形。(二)原確定判決既認定再審被告於
    交屋時未能完成自來水供應，及房屋瑕疵未修繕完畢，係未
    依債之本旨提出給付，經再審原告催告，再審被告仍未補正
    ，及再審被告將部分公共設施移轉登記為日南紡織公司所有
    ，並使幼稚園及游泳池對外招生，均應負違約責任，即應負
    不完全給付之債務不履行責任，再審被告之給付遲延違約責
    任，需俟再審被告依債之本旨提出給付始消滅，再審原告自
    得類推適用給付遲延之法則，請求補正或賠償損害，是再審
    原告請求再審被告至依約辦理交屋之日止，依兩造86年9月
    26日簽訂之補充協議書第二條約定，按日連帶給付依再審原
    告已付新台幣（下同）1243萬元按年息9%計算利息之違約金
    ，即屬有據。退一步言，再審被告應賠償再審原告之違約金
    至少應計算至92年12月23日（即前訴訟程序第一審判決認定
    漏水修復費用確定日），或92年1月25日（即自來水安裝完
    成日）。原確定判決竟認再審被告僅需給付86年11月29日至
    同年12月26日共27日之遲延交屋違約金，適用最高法院58年
    度台上字第715號判例（按起訴狀記載175號，惟該年度並無
    175號判例，應係715號之誤）、最高法院77年度第7次民事
    庭會議決議(一)、民法第二百五十條第一項之規定顯有錯誤。
    又，原確定判決有下列民事訴訟法第四百九十七條之再審事
    由：(一)依再審原告於原審提出之系爭房屋預定買賣合約書、
    土地預定買賣合約書、再審被告日南建設股份有限公司（下
    稱日南建設公司）簽章保證之房屋預售廣告圖說、86年10月
    29日補充協議書、交屋證明書附件所示系爭房地買賣合約書
    、建造執照、竣工圖索引表、基地位置圖、現況圖、苗栗縣
    政府核發之大將軍山莊平面圖、社區圍牆範圍圖說、系爭社
    區中心建造執照所附地下室消防平面圖說等件所示，再審被
    告交屋時應交付再審原告之標的顯然應包括系爭房地及上開
    應供大將軍山莊第2、3期住戶全體專用之公共設施，並未排
    除公共設施在外，原確定判決認定錯誤，顯就上開足影響於
    判決之重要證物漏未斟酌。(二)系爭房屋有漏水、未完成自來
    水供應等瑕疵，再審被告未完成修繕，原確定判決認定再審
    原告未拒絕再審被告之交屋，自86年12月26日再審被告即不
    再負遲延交屋之責任，係漏未斟酌87年5、6月苗栗郵局第30
    9、360號存證信函、89年11月2日苗栗南苗郵局第282號存證
    信函、90年2月19日苗栗郵局第159號存證信函等重要證物。
    爰依民事訴訟法第四百九十六第一項第一款及第四百九十七
    條之規定，提起本件再審之訴，求為命：(一)將原確定判決關
    於駁回再審原告之上訴及由再審原告負擔訴訟費用部分廢棄
    ；(二)再審被告應連帶給付再審原告102萬9971元，及自89年
    10月12日起至清償日止，按年利率5%計算之利息；並應自89
    年10月12日起至再審被告將系爭公共設施交付再審原告及依
    苗栗縣政府建設局86栗建管苗字第158號使用執照所附起造
    人名冊所示再審原告以外等119戶（合計120戶）所有權人之
    日止，按日連帶給付再審原告2384元之判決。
二、再審被告則以：原確定判決並無適用法規顯有錯誤或足影響
    於判決之重要證據漏未斟酌之情形，再審原告提起再審之訴
    無理由等語，資為抗辯。
三、按民事訴訟法第四百九十六條第一項第一款所謂適用法規顯
    有錯誤，係指確定判決所適用之法規，顯然不合於法律規定
    ，或與司法院現尚有效及大法官會議之解釋，或最高法院現
    尚有效之判例顯然違反者而言（最高法院60年台再字第170
    號判例參照）。又所謂適用法規顯有錯誤者，不包括漏未斟
    酌證據及認定事實錯誤之情形在內（最高法院63年度台上字
    第880號判例參照）。經查：原確定判決係以：依兩造於
    86年10月29日訂立補充協議書，約定再審被告應於86年11月
    29日前依買賣契約接通水電、瓦斯並完成各項設備辦理交屋
    予再審原告，如逾期未交屋，除依買賣契約辦理外，再審被
    告應自逾期日起至其依約辦理交屋日止，依再審原告已付12
    43萬元按年息9%計算之利息連帶給付違約金。系爭房屋於86
    年12月26日辦理交屋，由再審原告逐一核對房屋之結構裝修
    及附屬零件等驗收結果，即日起由再審原告使用管理，有交
    屋證明書在卷可憑（見前訴訟程序本院建上更(一)字卷(一)38頁
    ），再審原告並於交屋後搬入系爭房屋居住，應認再審原告
    已受領系爭房屋。本件交屋依上開補充協議書之約定，係指
    依買賣契約接通水電、瓦斯並完成各項設備辦理交屋予再審
    原告，顯係針對系爭房屋而言，不包括大將軍山莊之公共設
    施在內，而兩造就該公共設施，於交屋時係約定另行依約處
    理，即不能以再審被告未將公共設施交付大將軍山莊2、3期
    全體住戶使用，遽認再審被告未將系爭房屋交付再審原告使
    用。至於系爭房屋於交屋時雖未能完成自來水供應，房屋之
    瑕疵亦未修繕完畢，但再審原告並未拒絕再審被告之交屋，
    且瑕疵係屬系爭房屋之一部分，再審被告之交屋無從將瑕疵
    部分割裂，而僅交付無瑕疵之部分，其交屋當然係將系爭房
    屋整體包括瑕疵部分交付再審原告，是自86年12月26日再審
    原告受領系爭房屋後，再審被告已不再負交屋遲延之責任，
    所負者係物之瑕疵擔保責任及不完全給付之賠償責任。又前
    開補充協議書就系爭房屋之交屋遲延有給付違約金之約定，
    對大將軍山莊之公共設施部分則無任何約定，再審原告自無
    法以再審被告未將公共設施交付大將軍山莊全體住戶使用為
    由，主張再審被告未依約交屋，而依補充協議書之約定請求
    再審被告給付違約金。本件已於86年12月26日交付系爭房屋
    ，再審原告請求自86年12月27日起至再審被告交付系爭公共
    設施予大將軍山莊2、3期全體住戶使用日為止，每日按2384
    元給付違約金，顯無理由，再審被告所應給付遲延交屋之違
    約金，應為遲延交屋27日依再審原告所主張1243萬元按年息
    7%計算之利息即6萬4368元。系爭房地之銷售廣告單已載
    明「3萬5千坪廣大基地為題材」、「分期規劃興建」等語，
    有廣告單在卷足稽（見前訴訟程序本院建上更(一)字卷(一)150
    頁），足見大將軍山莊係3萬5000坪土地整體規劃，分期推
    出銷售，再審原告所購之系爭房地係屬2、3期工程，而大將
    軍山莊之公共設施應係供全體7期住戶使用，非僅屬2、3期
    住戶專用。再審原告主張再審被告應將係爭公共設施交付並
    移轉所有權登記為大將軍山莊2、3期住戶或管理委員會所有
    ，委無可採。至於再審被告未依約將系爭公共設施交付大將
    軍山莊住戶全體使用，並移轉部分所有權予訴外人日南紡織
    公司，使幼稚園及游泳池對外招收學生、泳客等行為，應負
    違約責任，即應負不完全給付之債務不履行責任，再審原告
    得據以行使同時履行抗辯，拒絕尾款110萬0709元之給付等
    語為主要論據（見原確定判決9至12、24頁，即事實及理由
    欄、五、(二)、(三)、(六)），駁回再審原告關於自86年12月27日
    起至再審被告交付系爭公共設施予大將軍山莊2、3期全體住
    戶使用日為止，再審被告應按每日2384元連帶給付遲延交屋
    違約金之請求，經核尚無不合，並未違背法規、判例、解釋
    ，自無適用法規顯有錯誤之情形。再審原告雖主張原確定判
    決有未予適用建築法第五條、第七條、第十條、第二十五條
    第一項、第三十條、第三十四條第一項、第三十九條、第七
    十條第一項、公寓大廈管理條例第十一條第一項、第三十一
    條，亦未正確適用建築法第四條、民法第三百四十八條第一
    項、第七百五十八條、第二百二十七條、第二百五十條第一
    項規定，並違背最高法院17年度上字第1118號、58年度台上
    字第715號、83年度台上字第2118號判例、司法院大法官會
    議釋字第177號解釋意旨、最高法院77年度第7次民事庭會議
    決議(一)等適用法規顯有錯誤之情形，然核其內容無非指摘原
    確定判決取捨證據，及認定再審被告已依債務本旨交付系爭
    房地，大將軍山莊之公共設施應係供全體七期住戶使用，而
    非再審原告所屬之二、三期住戶專用等事實之職權行使為不
    當。揆諸首揭說明，原確定判決無消極不適用法規、適用法
    規顯有錯誤之情形。再審原告以原確定判決有民事訴訟法第
    四百九十六條第一項第一款所定之再審事由提起再審，為無
    足取。
四、按對於第二審確定終局裁判，如就足影響於判決之重要證物
    漏未斟酌者，固得依民事訴訟法第四百九十七條規定，提起
    再審之訴。惟查本件再審原告所稱原確定判決漏未斟酌之重
    要證據，包括：系爭房屋預定買賣合約書、土地預定買賣合
    約書、再審被告日南建設公司簽章保證之房屋預售廣告圖說
    、86年10月29日補充協議書、交屋證明書附件所示系爭房地
    買賣合約書、建造執照、竣工圖索引表、基地位置圖、現況
    圖、苗栗縣政府核發之大將軍山莊平面圖、社區圍牆範圍圖
    說、系爭社區中心建造執照所附地下室消防平面圖說、87年
    5、6月苗栗郵局第309、360號存證信函、89年11月2日苗栗
    南苗郵局第282號存證信函、90年2月19日苗栗郵局第159號
    存證信函等證物，原確定判決業經審酌，並就再審原告之主
    張及所提證物何以不足採之理由詳為論述記載（見原確定判
    決9至23頁，即事實及理由欄、五、(二)至(五)）。再審原告猶
    主張原確定判決就上開重要證物漏未斟酌等語，顯非實在，
    為無可取，其執此提起再審之訴，為無理由，應予駁回。
五、綜上所述，原確定判決並無適用法規顯有錯誤或就足影響於
    判決之重要證據漏未斟酌之情形，則再審原告依民事訴訟法
    第四百九十六條第一項第一款、第四百九十七條之規定，提
    起本件再審之訴為無理由，應予駁回。本件事證已臻明確，
    兩造其餘攻擊防禦方法及舉證，核與本件判決結果不生影響
    ，毋庸逐一論列，併此敘明。
據上論結，本件再審之訴為無理由，依民事訴訟法第七十八條判
決如主文。
中    華    民    國    97    年    3     月    19    日
                  民事第一庭    審判長法  官  吳火川
                                      法  官  陳繼先
                                      法  官  饒鴻鵬
以上正本係照原本作成。
不得上訴。
                                      書記官  林明冬
中    華    民    國    97    年    3     月    20    日
                                                      Ｍ


司法院資訊處製作；財團法人民間司法改革基金會備份。
